【裁判字號】    90,上易,713
【裁判日期】    900606
【裁判案由】    妨害公務等
【裁判全文】
臺灣高等法院臺南分院刑事判決          九十年度上易字第七一三號         潛
      上  訴  人
      即  被  告  乙  ○  ○
右列上訴人因妨害公務案件，不服臺灣臺南地方法院九十年度易字第九四號中華民國
九十年二月二十日第一審判決（起訴案號：臺灣臺南地方法院檢察署八十九年度營偵
字第一五四一號），提起上訴，本院判決如左：
      主      文
上訴駁回。
      事      實
一、乙○○係總明輝股份有限公司（以下簡稱總明輝公司）負責人，因總明輝公司排
    放廢水，被台南縣政府環境保護局（以下簡稱台南縣政府環保局）以違反水污染
    防治法為由，科處罰鍰新台幣三十萬元，並屢經臺南縣政府環保局寄送裁罰處分
    書催繳罰鍰，均遭拒收退回。台南縣政府環保局技士郭裴淑乃奉命會同臺南縣警
    察局新營分局後鎮派出所警員甲○○，於民國（下同）八十九年七月十三日上午
    九時三十五分許，前往台南縣新營市○○里○○路四三○巷一○八號之總明輝公
    司執行送達處分書，詎乙○○諉稱僅係總明輝公司股東，再度拒收，經郭裴淑以
    留置送達方式將處分書置於乙○○桌上，並取出照相機欲拍照存證，乙○○見狀
    ，即對郭裴淑出言恫稱：「妳怎可隨意照相，再如此我要打妳」等語，從辦公桌
    旁走出，作勢欲毆打並追趕郭裴淑，以強暴脅迫方式妨礙郭裴淑依法執行職務；
    幸同行之警員甲○○出手阻攔，並制止乙○○，丙○○始得以脫困離開現場。
二、案經台南縣警察局報請臺灣臺南地方法院檢察署檢察官偵查起訴。
      理      由
一、訊據上訴人即被告乙○○固不否認於右揭時、地與告訴人郭裴淑大聲爭執並追趕
    告訴人等事，惟矢口否認有妨害公務犯行，辯稱：是郭裴淑未經伊之同意進入伊
    房間，也無拿出處分書，只是在桌上放二包東西，且拿照相機照我，伊當時穿著
    內衣，才欲搶下其手上之照相機，不准其照相，並不是要打她，且是因前次環保
    局開錯處分書，此次來又無表明是處分書，只是放二包東西到伊桌上，並無拒絕
    收受云云。
二、前揭事實，業據執行公務之台南縣政府環保局技士郭裴淑於警訊時、偵查中及原
    審審理時指訴綦詳，並據案發當日陪同告訴人前往被告公司的警員甲○○證稱：
    「我和丙○○一起敲門進入，並表明來意，但他說不知道並不接受，我們在裡面
    約五分鐘郭小姐才將文書放於桌上要照相，然後吳先生即由桌旁走出作勢毆打郭
    小姐，郭小姐害怕就跑出去了。當天有穿著制服，郭裴淑也有出示證件」屬實，
    又丙○○當日執行送達公務時，係乘坐臺南縣環保局司機駕駛之公務車前往，亦
    經臺南縣環保局該日輪值司機楊滄海於警訊時證述在卷，此外，復有臺南縣警察
    局新營分局後鎮派出所員警偵查處理案件現場報告書一份附卷可稽。本件郭裴淑
    親往被告公司係代表台南縣環保局執行送達處分書予被告之職務，被告為公司負
    責人未在公司，亦得對被告住所為之，且拍攝照片既供證明留置送達之用，自屬
    依法執行職務之範圍，被告明知告訴人係公務員，竟於告訴人依法執行職務時向
    告訴人施強暴脅迫，自難辭對於公務員依法執行職務時，施強暴脅迫犯行，事證
    明確，被告辯稱：此送達方式侵害其住居安全等語，顯誤解法律，難辭其罪行。
    況丙○○於執行送達職務，係搭乘公務車前往，並會同制服警員前往，出示證件
    ，表明來意為之，被告竟辯稱：丙○○等未表明身分、伊僅準備搶相機，並非要
    打丙○○云云，純係卸責之詞，不足採信。被告犯行洵堪認定。
三、被告對於公務員依法執行職務時，施強暴脅迫之行為。核其所為，係犯刑法第一
    百三十五條第一項之罪。公訴人認其出言脅迫之行為，亦構成刑法第三百零五條
    之恐嚇危害安全罪，並為與同法第一百三十五條之罪具有方法結果之牽連關係云
    云，然刑法第一百三十五條第二項之妨害公務罪當然含有同法第三百零五條以加
    害生命、身體、自由、名譽、財產之事，恐嚇他人致生危害於安全之性質，自無
    庸另論該罪。惟公訴人認此部分與前揭論罪之妨害公務部分有方法結果之牽連關
    係，屬裁判上之一罪，爰不另為無罪之諭知。原審以被告罪證明確，因予適用刑
    法第一百三十五條、第四十一條第一項、罰金罰鍰提高標準條例第一條前段、第
    二條，審審酌被告犯罪之動機、目的、手段，犯罪時所受之刺激及其品性、生活
    狀況、智識程度、犯罪所生之損害，及犯罪後態度等一切情狀，量處有期徒刑四
    月，並諭知如易科罰金以三百元折算一日之標準。本院經核原判決認事用法，均
    無不合，量刑亦屬妥適。被告上訴意旨，否認犯罪，並指摘原判決不當，為無理
    由，應予駁回。
四、據上論斷，應依刑事訴訟法第三百六十八條，判決如主文。
本案經檢察官李傳來到庭執行職務。
中  華  民  國      九  十      年        六        月        六        日
                                臺灣高等法院臺南分院刑事第五庭
                                    審判長法官  茆    臺    雲
                                          法官  李    文    福
                                          法官  蔡    長    林
右正本證明與原本無異。
不得上訴。
                                    法院書記官  李    培    薇
中  華  民  國      九  十      年        六        月        七        日
附錄本案論罪科刑法條全文：
刑法第一百三十五條第一項
  對於公務員依法執行職務時，施強暴脅迫者，處三年以下有期徒刑、拘役或三百元
以下罰金。


司法院資訊處製作；財團法人民間司法改革基金會備份。
